【裁判字號】    97,審易,668
【裁判日期】    971016
【裁判案由】    偽造文書
【裁判全文】
臺灣高雄地方法院刑事判決             97年度審易字第668號
公  訴  人  臺灣高雄地方法院檢察署檢察官
被      告  甲○○
                      號3樓.
輔  佐  人  洪河洲
指定辯護人  本院公設辯護人蘇鴻吉
上列被告因偽造文書案件，經檢察官提起公訴（97年度偵字第76
33-7740 號、第7776號），被告於本院準備程序進行中，就被訴
犯罪事實為有罪之陳述，經本院告知簡式審判程序意旨，並聽取
公訴人及被告之意見後，依簡式審判程序審理，判決如下：
    主  文
甲○○共同犯使公務員登載不實罪，處拘役伍拾捌日，如易科罰
金，以銀元參佰元即新台幣玖佰元折算壹日；減為拘役貳拾玖日
，如易科罰金，以銀元參佰元即新台幣玖佰元折算壹日。緩刑參
年。
    事實及理由
一、本件犯罪事實及證據部分，除證據欄增列：被告甲○○於本
    院審理時之自白外，餘均引用檢察官起訴書之記載（詳如附
    件）。
二、本件被告甲○○所犯為死刑、無期徒刑或最輕本刑為3 年以
    上有期徒刑以外之罪，其於準備程序中就被訴事實為有罪之
    陳述，經法官告知簡式審判程序之旨，並聽取公訴人及被告
    之意見後，裁定進行簡式審判程序，合先敘明。
三、被告行為後，刑法、刑法施行法業已於94年2 月2 日、95年
    6 月14日修正公佈，並均自95年7 月1 日施行，參酌最高法
    院95年5 月23日刑事庭第8 次會議決議，應依刑法第2 條第
    1 項之規定，為新舊法比較：
(一)、刑法第28條原規定：「二人以上共同『實施』犯罪之行為者
    ，皆為共同正犯。」新法修正為：「二人以上共同『實行』
    犯罪之行為者，皆為共同正犯。」將舊法之「實施」修正為
    「實行」。原「實施」之概念，包含陰謀、預備、著手及實
    行等階段之行為，修正後僅共同實行犯罪行為始成立共同正
    犯。是新法共同正犯之範圍已有限縮，排除陰謀犯、預備犯
    之共同正犯。新舊法就共同正犯之範圍既因此而有變動，自
    屬犯罪後法律有變更，而非僅屬純文字修正，應有新舊法比
    較適用之問題（最高法院96年度台上字第934 號、97台上
    911 、1064號判決意旨參照）。
(二)、修正前刑法第33條第5 款規定：「罰金：1 元以上。」修正
    後該款規定「罰金：新台幣1000元以上」，是比較新舊法結
    果，以舊法較有利於行為人。
(三)、至易科罰金之折算標準，經適用修正前刑法第41條、修正前
    罰金罰鍰提高標準條例第2 條（現已刪除）及現行法規所定
    貨幣單位折算新臺幣條例第2 條之結果，最高得以銀元300
    元即新臺幣900 元折算1 日，依修正後刑法第41條之規定，
    則係以新臺幣1,000 元、2,000 元或3,000 元折算一日，比
    較結果，自以舊法有利於被告。
(四)、經綜合比較結果，新法對被告並非有利，應依刑法第2 條第
    1 項前段之規定，適用行為時法即修正前之刑法處斷之。
四、核被告甲○○所為，係犯刑法第214 條之明知不實事項使公
    務員登載不實罪。被告與吳銘鴻就行使使公務員登載不實文
    書犯行，有犯意聯絡、行為分擔，為共同正犯。爰審酌被告
    明知其所有權狀並未遺失，竟使公務員在職務上所掌文書登
    載不實事項，使我國公務上地政管理及資料產生錯誤，所生
    損害非輕，實不足取，惟衡被告犯後坦承犯行，態度良好，
    素行尚可，有台灣高等法院被告前案紀錄表在卷，暨其犯罪
    動機、目的、生活狀況等一切情狀，量處如主文所示之刑，
    並諭知易科罰金之折算標準。
五、本件被告犯罪時間在96年4 月24日以前，合於減刑條件，爰
    依中華民國96年罪犯減刑條例第2 條第1 項第3 款、第7 條
    之規定，減其宣告刑，如主文所示。
六、末查，被告前未曾受有期徒刑以上刑之宣告，此有臺灣高等
    法院被告前案紀錄表可參，其犯後坦承犯行，於本院審理中
    頗有悔意，此次因一時失慮致罹刑典，經此偵審程序及刑之
    宣告後，當知所警惕，信無再犯之虞，本院因認所宣告之刑
    以暫不執行為適當，爰依刑法第74條第1 項第1 款規定，諭
    知不附負擔之緩刑3 年，以啟自新（本件被告犯罪時間在新
    修正刑法施行前，裁判時間在新修正刑法施行後，依最高法
    院95年5 月23日刑事庭第8 次會議決議見解，應逕依新法第
    74條之規定宣告緩刑，附此敘明）。
據上論斷，應依刑事訴訟法第273 之1 第1 項、第299 條第1項
前段、第310 條之2 、第454 條第2 項，刑法第2 條第1 項前段
、（修正前）第28條、第214 條、（修正前）第41條第1 項前段
、刑法第74條第1 項第2 款，刑法施行法第1 條之1 ，修正前罰
金罰鍰提高標準條例第2 條前段，中華民國96年罪犯減刑條例第
2條 第1 項第3 款、第7 條，判決如主文。
本案經檢察官吳正中到庭執行職務。
中    華    民    國    97    年    10    月    16    日
                  刑事第七庭  法  官  吳金芳
以上正本證明與原本無異。
如不服本判決，應於收受本判決後10日內向本院提出上訴書狀，
其未具體敘述理由者，應於上訴期間屆滿後20日內，向本院補提
上訴理由書狀（須按他造當事人之人數附繕本，勿逕送上級法院
）。
中    華    民    國    97    年    10    月    16    日
                              書記官  許珈綺
附錄本判決論罪科刑法條：
中華民國刑法第214條
（使公務員登載不實罪）
明知為不實之事項，而使公務員登載於職務上所掌之公文書，足
以生損害於公眾或他人者，處3 年以下有期徒刑、拘役或5 百元
以下罰金。
附件：（2頁）


司法院資訊處製作；財團法人民間司法改革基金會備份。
